臺灣臺北地方法院刑事判決　　　　　　　100年度訴字第823號
公　訴　人　臺灣臺北地方法院檢察署檢察官
被　　　告　李承翰
上列被告因違反毒品危害防制條例案件，經檢察官提起公訴（10
0年度毒偵字第1649 號），嗣被告於準備程序就被訴事實為有罪
之陳述，經告知簡式審判程序之旨，並聽取檢察官及被告之意見
後，本院合議庭裁定由受命法官獨任進行簡式審判程序，判決如
下：
    主  文
李承翰施用第一級毒品，累犯，處有期徒刑壹年，扣案含第一級
毒品海洛因成分之白色粉末壹包（驗餘淨重零點壹柒參壹公克）
）、含第二級毒品安非他命、甲基安非他命及N,N-二甲基安非他
命成分之白色透明晶體陸包（驗餘淨重肆點捌壹公克）均沒收銷
燬，包裝上開毒品之包裝袋柒只、吸食器壹組、玻璃球壹個均沒
收。
    事  實
一、李承翰曾：(一)於民國87年間因違反麻醉藥品管理條例案件，
    經檢察官提起公訴（87年度易字第2112號）後，毒品危害防
    制條例公布施行，李承翰於同年間又因違反毒品危害防制條
    例案件，經本院以87年度毒聲字第287 號裁定送觀察勒戒並
    併案審理後，認其有繼續施用毒品之傾向，本院再以87年度
    易字第2112號裁定施以強制戒治。入戒治所執行後經評定為
    合格，於87年11月19日獲准停止戒治出監並付保護管束，於
    88年7 月20日保護管束期滿未被撤銷視為執行完畢，本院並
    於88年8 月31日以87年度易字第2112號為免刑判決；(二)於88
    年間，又因違反毒品危害防制條例案件，經本院以88年度毒
    聲字第2732號裁定送強制戒治及提起公訴。強制戒治部分於
    89年8月25日獲准停止戒治出監並付保護管束，於89年10月2
    9日保護管束期滿未被撤銷視為執行完畢，本院並於91年1月
    7日以90年度簡字第1931號判決判處有期徒刑6月確定，於91
    年2 月26日易科罰金執行完畢。又於93年間因施用毒品案件
    ，經本院於93年12月10日以93年度易字第1524號判處有期徒
    刑6月確定，於94年2 月4日易科罰金執行完畢（以上不構成
    累犯）；(三)於96年、97年間又因施用毒品案件，分別經本院
    於96年9月30日以96年度易字第1855號判處有期徒刑8月及於
    97年10月13日以97年度訴字第1498號判決判處有期徒刑9 月
    確定，嗣上開兩罪之科刑接續執行，於98年11月21日縮刑期
    滿執行完畢（此部分構成累犯）。詎李承翰猶不知悔改，復
    基於施用第一級毒品海洛因及第二級毒品甲基安非他命之犯
    意，於100年5月18日下午4時許，在臺北市○○街156號住處
    內，以將第一級毒品海洛因及第二級毒品安非他命一同置於
    玻璃球內點火燒烤產生煙霧，併予吸聞之方式，同時施用海
    洛因及甲基安非他命1次。嗣為警於同月19日下午3時許，在
    李承翰上開住處查獲，當場扣得供其本件施用所餘之海洛因
    1包（不含包裝袋之驗餘淨重為0.1731公克）、安非他命6等
    包（不含包裝袋之驗餘淨重為4.81公克）及其所有供本件施
    用毒品用之吸食器1組及玻璃球1個，經警採集尿液送驗結果
    ，呈安非他命、甲基安非他命、嗎啡及可待因陽性反應，因
    悉上情。
二、案經臺北市政府警察局文山第二分局報告臺灣臺北地方法院
    檢察署檢察官偵查起訴。
    理  由
一、本件被告李承翰所犯非死刑、無期徒刑或最輕本刑有期徒刑
    3 年以上之罪，亦非高等法院管轄第一審案件，且於準備程
    序進行中，被告先就被訴事實為有罪之陳述，經告知被告簡
    式審判程序之旨，並聽取檢察官、被告之意見後，本院裁定
    進行簡式審判程序，是本件之證據調查，依刑事訴訟法第27
    3條之2規定，不受同法第159條第1項、第161 條之2、第161
    條之3、第163條之1及第164條至第170 條規定之限制，合先
    敘明。
二、訊據被告對於上開事實坦承不諱，且被告為警查獲後採集尿
    液送驗結果，確呈嗎啡、可待因、安非他命及甲基安非他命
    陽性反應，有台灣尖端先進生技醫藥股份有限公司100年6月
    1 日濫用藥物檢驗報告附卷可稽（見臺灣臺北地方法院檢察
    署100年度毒偵字第1649號卷第123頁）。又扣案白色粉末1
    包及白色透明晶體6包經鑑驗結果，該白色粉末（不含包裝
    袋之驗餘淨重為0.1731公克）確檢出含第一級毒品海洛因成
    分，該白色透明晶體（不含包裝袋之驗餘淨重為4.81公克）
    則檢出含第二級毒品安非他命、甲基安非他命及N,N-二甲基
    安非他命成分，分別有具專門鑑定毒品能力之交通部民用航
    空局航空醫務中心100年6月2日航藥鑑字第1003091號毒品鑑
    定書1紙及臺北市政府警察局100年6月15日北市鑑毒字第120
    號鑑驗通知書在卷可參（見同上偵卷第119頁及第127頁）。
    此外，復有被告所有供本次施用毒品用之玻璃球1個扣案可
    佐，足認被告任意性自白均與事實相符，事證明確，被告上
    開犯行均堪認定。
三、按92年7月9日修正公布之毒品危害防制條例，自93年1月9日
    施行。其中第20條、第23條將施用毒品之刑事處遇程序，區
    分為「初犯」及「5年內再犯」、「5年後再犯」。依其立法
    理由之說明：「初犯」，經觀察、勒戒或強制戒治後，應為
    不起訴處分或不付審理之裁定；「5 年內再犯」者，因其再
    犯率甚高，原實施之觀察、勒戒及強制戒治既已無法收其實
    效，爰依法追訴或裁定交付審理。至觀察、勒戒或強制戒治
    執行完畢釋放後，「5 年後再犯」者，前所實施之觀察、勒
    戒或強制戒治已足以遮斷其施用毒品之毒癮，為期自新及協
    助其斷除毒癮，仍適用「初犯」規定，始應先經觀察、勒戒
    、強制戒治之程序。從而依該次修正後之規定，僅限於「初
    犯」及「5 年後再犯」二種情形，應先經觀察、勒戒或強制
    戒治之程序，此乃該條例第10條之例外規定。倘被告於5 年
    內已再犯，經依法追訴處罰，縱其第3次（或第3次以上）再
    度施用毒品之時間，在初犯經觀察、勒戒或強制戒治執行完
    畢釋放5年以後，因與單純之「5年後再犯」之情形有別，不
    合於「5年後再犯」之例外規定；且因已於「5年內再犯」，
    顯見其再犯率甚高，原實施觀察、勒戒或強制戒治，已無法
    收其實效，即應回歸原則性規定，由檢察官逕行起訴，依該
    條例第10條處罰（最高法院96年度台非字第236 號判決意旨
    及97年度第5 次刑事庭會議決議參照）。經查，被告有上開
    事實欄所示施用毒品紀錄，有臺灣高等法院被告前案紀錄表
    在卷可按，被告雖於89年8 月25日獲准停止戒治出監並付保
    護管束，而於89年10月29日保護管束期滿未被撤銷視為執行
    完畢，然其於5 年內已再犯，並經依法追訴處罰，是其本次
    犯行雖在上開強制戒治執行完畢釋放5 年以後，依上揭規定
    及說明，並無「初犯」規定之適用，而應直接訴追處罰。
四、按海洛因係毒品危害防制條例第2條第2項第1 款所規定之第
    一級毒品，安非他命、甲基安非他命及N,N-二甲基安非他命
    則均係同條例第2條第2項第2 款所規定之第二級毒品。核被
    告所為，係犯毒品危害防制條例第10條第1 項之施用第一級
    毒品罪及同條第2 項之施用第二級毒品罪。被告施用前、後
    持有第一級毒品及第二級毒品之低度行為，各為施用之高度
    行為所吸收，均不另論罪。被告以一行為同時犯施用第一級
    毒品及第二級毒品罪，為想像競合犯，應依刑法第55條之規
    定，從一重之施用一級毒品罪處斷。被告有上開事實欄所載
    受刑之宣告及執行情形，有上開前案紀錄表附卷可佐，其於
    98年11月21日有期徒刑縮刑期滿執行完畢後，5 年內故意再
    犯本件有期徒刑以上之罪，為累犯，應依刑法第47條第1 項
    規定加重其刑。爰審酌被告前因施用毒品，歷經觀察、勒戒
    程序，並經追訴審判，惟仍未能完全戒絕毒癮，復再犯本件
    施用毒品罪，其施用毒品對於社會秩序固有間接之影響，惟
    本質上尚屬自我戕害行為，暨被告之素行、生活狀況、智識
    程度、犯後坦承犯行之態度等一切情狀，量處如主文所示之
    刑。扣案之白色粉末1 包（不含包裝袋，驗餘淨重為0.1731
    公克）及白色透明晶體6 包（不含包裝袋，驗餘淨重為4.81
    公克）分別檢出含第一級毒品海洛因成分及第二級毒品安非
    他命、甲基安非他命及N,N-二甲基安非他命成分，已如上述
    ，應依毒品危害防制條例第18條第1 項前段規定沒收銷燬。
    另包裝上開毒品之包裝袋7 只，係被告所有供其盛裝毒品免
    於毒品遭受潮濕、逸漏之用，又吸食器1組及玻璃球1顆係被
    告所有供其本件施用毒品犯罪所用之物，爰依刑法第38條第
    1項第2款、第3項規定宣告沒收。至扣案注射針筒1支，因無
    證據證明內有毒品海洛因，又無證據證明與被告本件施用毒
    品有何關聯，復均非義務沒收之物，爰不另為沒收之諭知，
    併此敘明。
據上論斷，應依刑事訴訟法第273條之1第1項、第299條第1項前
段，毒品危害防制條例第10條第1項、第2項、第18條第1項前段
，刑法第11條前段、第55條、第47條第1項、第38條第1項第2款
，判決如主文。
本案經檢察官陳雅譽到庭執行職務
中    華    民    國   100    年    11    月    14    日
                  刑事第四庭  法  官  賴武志
以上正本證明與原本無異。
如不服本判決應於收受送達後10日內向本院提出上訴書狀，並應
敘述具體理由；其未敘述上訴理由者，應於上訴期間屆滿後20日
內向本院補提理由書（均須按他造當事人之人數附繕）「切勿逕
送上級法院」。
                              書記官  蔡文揚
中    華    民    國   100    年    11    月    14    日
附錄本案論罪科刑法條全文
毒品危害防制條例第10條：
施用第一級毒品者，處6月以上5年以下有期徒刑。
施用第二級毒品者，處3年以下有期徒刑。